臺灣臺南地方法院刑事裁定
111年度聲字第497號
聲明異議人
即  受刑人  陳志聰


上列聲明異議人即受刑人因公共危險案件，對於臺灣臺南地方檢
察署檢察官不准易服社會勞動、不得易科罰金之指揮執行（111
年執字第2063號）聲明異議，本院裁定如下：
    主      文
聲明異議駁回。
    理      由
一、聲明異議人即受刑人陳志聰之聲明異議意旨如附件所示。
二、按受刑人或其法定代理人或配偶以檢察官執行之指揮為不當
    者，得向諭知該裁判之法院聲明異議；法院應就疑義或異議
    之聲明裁定之，刑事訴訟法第484條、第486條分別定有明文
    。本件異議人因酒醉駕車之公共危險案件，經本院以110年
    度交易字第1052號判決有期徒刑6月、併科罰金新臺幣（下
    同）2萬元確定在案，此有前揭判決書1份及臺灣高等法院被
    告前案紀錄表在卷可查，揆諸上開說明，異議人對檢察官執
    行上開裁判之指揮聲明異議，本院自有管轄權，合先敘明。
三、次按犯最重本刑為5年以下有期徒刑以下之刑之罪，而受6月
    以下有期徒刑或拘役之宣告者，得以1千元、2千元或3千元
    折算1日，易科罰金，但確因不執行所宣告之刑，難收矯正
    之效或難以維持法秩序者，不在此限；受6月以下有期徒刑
    或拘役之宣告，不符第1項易科罰金之規定者，得以提供社
    會勞動6小時折算1日，易服社會勞動。刑法第41條第1項、
    第3項分別定有明文。而依其立法理由說明，個別異議人如
    有不宜易科罰金（或易服社會勞動）之情形，在刑事執行程
    序中，檢察官得依該條第1項但書規定，審酌異議人是否具
    有「確因不執行所宣告之刑，難收矯正之效，或難以維持法
    秩序」等事由決定是否准予受刑人易科罰金或易服社會勞動
    。是以，檢察官對於得易科罰金（或得易服社會勞動）案件
    之指揮執行，如認異議人確有因不執行所宣告之刑，難收矯
    正之效，或難以維持法秩序者，自不應准予易科罰金（或易
    服社會勞動）；此乃檢察官指揮執行時得依職權裁量之事項
    ，倘其未濫用權限，自不得任意指摘為違法，觀諸刑事訴訟
    法第457條第1項前段規定「執行裁判由為裁判法院之檢察官
    指揮之」自明（最高法院98年度台抗字第477號裁定意旨參
    照）。因此，受得易服社會勞動或易科罰金之有期徒刑或拘
    役之宣告，是否准予易服社會勞動或易科罰金，則賦予執行
    檢察官視個案具體情形，依據前開法律之規定予以裁量，亦
    即執行檢察官得考量異議人有無不執行所宣告之刑難收矯正
    之效或難以維持法秩序之情形，以作為其裁量是否准予易服
    社會勞動或易科罰金之憑據，非謂法院宣告刑一旦符合易服
    社會勞動或易科罰金之標準，檢察官即應為准予易服社會勞
    動或易科罰金之處分，而所謂「難收矯正之效」及「難以維
    持法秩序」，均屬不確定法律概念，此乃立法者藉以賦與執
    行檢察官得依具體個案，考量犯罪特性、情節及受刑人個人
    特殊事由，審酌應否准予易服社會勞動或易科罰金之裁量權
    ，檢察官此項裁量權之行使，僅於發生裁量瑕疵之情況時，
    法院始有介入審查之必要，倘執行檢察官於執行處分時，已
    具體說明不准易服社會勞動或易科罰金之理由，且未有逾越
    法律授權、專斷等濫用權力之情事，亦無其他裁量瑕疵之情
    形存在，自難遽指為違法。
四、經查：
（一）本件異議人於民國110年9月29日，因酒醉駕車之公共危險
      案件，經本院於110年12月29日以110年度交易字第1052號
      判決判處有期徒刑6月、併科罰金2萬元確定在案等情，有
      該刑事判決書及臺灣高等法院被告前案紀錄表各1份在卷
      可查，後經臺南地檢署檢察官以111年度執更字第2063號
      執行命令通知異議人到案執行，傳票上並載明「本件不得
      易服社會勞動，不得易科罰金」，亦有該份傳票於卷可參
      ，上開事實應堪認定。
（二）查異議人前分別於96、101、107及年間，分別因酒醉駕車
      之公共危險案件，經本院以96年度交簡字第2960號判決科
      罰金7萬元（A案）、以101年度交簡字第3295號判決有期
      徒刑2月（B案）、以107年度交簡4023號判決有期徒刑4月
      （C案）、以107年度交簡字第3994號判決有期徒刑4月（D
      案）；於110年間再因涉犯酒醉駕車之公共危險案件，經
      本院以110年度交易字第1052號判決有期徒刑6月併科罰金
      2萬元（E案，即本案），而異議人五次酒醉駕車所測得之
      呼氣酒精濃度依序分別為每公升1.11、0.60、0.43、0.34
      及0.87毫克，顯見異議人屢次再犯酒醉駕車之公共危險案
      件之事實，足見異議人對於刑罰戒律抱持輕忽僥倖之心態
      ，無法建立尊重國家法治及刑罰執行之正確觀念，難謂其
      有何悔改之意，其犯罪情節及犯後態度均有相當之可非難
      性，以易服社會勞動之處遇手段顯難以預防異議人再犯，
      是執行檢察官據此異議人個人之客觀具體情狀，認異議人
      「5年內3犯酒駕，且本件酒測值達0.87mg/L，且綜觀其前
      案紀錄，自96年迄今共有5次酒駕，曾經法院判處罰金或
      經本署准予易服社會勞動，卻仍再犯本件酒駕，應認本件
      若准予易科罰金，故足認不執行宣告之刑，難收矯正之效
      」等語，有臺南地檢署111年度執字第2063號不能安全駕
      駛致交通危險案件聲請易科罰金初核表及易服社會勞動審
      查表等件可參。從而，此誠屬法律授權檢察官所行使之合
      義務性裁量，觀其內容亦無違法或不當，尚難認檢察官裁
      量權之行使有何裁量瑕疵可言，自無執行指揮不當之處。
      至異議人所稱其擔任工地負責人，相關建案施工及所需材
      料調度均需異議人處理，若異議人入監執行將致施作中之
      建案延宕，建設公司將面臨巨額違約金賠償等問題乙節，
      查刑法第41條於94年2月2日修法公布後業已刪除「因身體
      、教育、職業或家庭之關係或其他正當事由，執行顯有困
      難」之規定，故此項要件已非法定審酌要件，是關於受刑
      人之家庭、職業等因素，與檢察官就是否准受刑人易科罰
      金（或易服社會勞動），有無「確因不執行所宣告之刑，
      難收矯正之效，或難以維持法秩序」之情況，並無必然關
      聯（最高法院100年度台抗字第381號裁定意旨參照），是
      本件執行檢察官於指揮執行時，既已具體審查個案之情節
      差異，認異議人應入監執行，方能收刑罰矯正之效，俾以
      維持法秩序，遂不准許易服社會勞動或易科罰金，此執行
      命令經核未有何逾越法律授權或專斷等濫用權限之不當情
      事。
五、綜上，本件檢察官於指揮執行時，已審查、考量異議人若不
    入監執行，確實難收矯正之效等情節，始決定不予准許易服
    社會勞動或易科罰金，核屬法律授權檢察官所行使之合義務
    性裁量權限，自無違法或不當之處，自難據此認定檢察官之
    執行指揮處分有何違誤之處；況衡酌異議人已有5次酒駕行
    為，本案（即E案）係第5次犯，且距離第4次犯行未滿3年，
    又其呼氣酒精濃度高達每公升0.87毫克等情，顯現異議人仍
    存有僥倖之心，未能確實理解其行為之不當，益徵異議人確
    有因不執行所宣告之刑，難收矯正之效之事由，聲明異議意
    旨所執之異議理由，於法均非有據，應予駁回。
據上論斷，應依刑事訴訟法第486條，裁定如主文。
中　　華　　民　　國　　111 　年　　3 　　月　　30　　日
　　　　　　　　　刑事第十四庭  法　官　林岳葳
以上正本證明與原本無異。
如不服本裁定，應於送達後5日內，向本院提出抗告狀。
　　　　　　　　　　　　　　　　書記官　黃得勝
中　　華　　民　　國　　111 　年　　3 　　月　　30　　日

附件：